臺灣宜蘭地方法院刑事判決
110年度訴字第483號
公  訴  人  臺灣宜蘭地方檢察署檢察官
被      告  黃新易



上列被告因洗錢防制法等案件，經檢察官提起公訴（110年度偵
字第6145號），嗣被告於準備程序中就被訴事實為有罪之陳述，
經本院合議庭裁定由受命法官獨任進行簡式審判程序，並判決如
下：
    主  文
黃新易幫助犯洗錢防制法第十四條第一項之洗錢罪，累犯，處有
期徒刑貳月，併科罰金新臺幣壹萬元，罰金如易服勞役，以新臺
幣壹仟元折算壹日。未扣案之犯罪所得新臺幣伍仟元沒收，於全
部或一部不能沒收或不宜執行沒收時，追徵其價額。
    犯罪事實
一、黃新易依一般社會生活之通常經驗，可知申請帳戶使用係輕
    而易舉之事，一般人無故取得他人金融帳戶使用之行徑常與
    財產犯罪密切相關，而可預見不自行申辦帳戶使用反而四處
    蒐集他人帳戶資料者，通常係為遂行不法所有意圖詐騙他人
    ，供取得及掩飾詐得金錢所用，即可預見提供帳戶予他人使
    用，可能幫助犯罪份子作為不法收取款項之用，並供該人將
    犯罪所得款項匯入，而藉此掩飾犯罪所得之真正去向，但仍
    基於容任該結果發生亦不違背其本意之幫助詐欺取財、幫助
    他人掩飾詐欺犯罪所得去向之不確定故意，於民國110年2月
    10日前之某日，以新臺幣（下同）5,000元之代價，將其申
    設之臺灣銀行股份有限公司帳號000000000000號帳戶（下稱
    臺銀帳戶）之存摺、提款卡，交付予真實姓名年籍不詳自稱
    「陳啟文」之人，並告知密碼，供詐欺集團作為犯罪所得存
    提匯款之用。嗣詐騙集團成員取得上開臺銀帳戶後，基於為
    自己不法所有意圖暨詐欺、洗錢犯意，於110年1月24日，使
    用交友軟體探探，並以暱稱「CHI」聯繫郭俊佑，向郭俊佑
    佯稱投資期貨盤下注可以獲利云云，致郭俊佑陷於錯誤，依
    其指示於110年2月10日晚間11時42分許，匯款30,210元至黃
    新易上開臺銀帳戶後，旋遭該詐騙集團成員提領一空。嗣郭
    俊佑匯款後發覺有異，報警處理，始悉上情。
二、案經郭俊佑訴由桃園市政府警察局桃園分局報告臺灣宜蘭地
    方檢察署檢察官偵查起訴。
    理  由
一、本案被告黃新易所犯係死刑、無期徒刑、最輕本刑為3年以
    上有期徒刑以外之罪，亦非高等法院管轄第一審案件，其於
    準備程序中就被訴事實為有罪之陳述，經告以簡式審判程序
    之旨，並聽取公訴人、被告之意見後，本院合議庭已依規定
    裁定進行簡式審判程序。是本案之證據調查，依刑事訴訟法
    第273條之2規定，不受同法第159條第1項、第161條之2、第
    161條之3、第163條之1及第164條至第170條規定之限制，合
    先敘明。
二、上開犯罪事實，業據被告於偵查、本院準備程序及審理時坦
    承在卷，核與告訴人即證人郭俊佑於警詢指訴情節，大致相
    符，並有臺銀帳戶之開戶基本資料、存摺存款歷史明細查詢
    、告訴人匯款紀錄擷取照片、告訴人與詐欺集團成員LINE聊
    天紀錄擷取畫面、報案資料等在卷可稽，足認被告前揭任意
    性自白與事實相符，應堪採信，故本件事證明確，被告犯行
    可以認定，應依法論科。
三、論罪科刑：
  ㈠被告將所申辦之臺銀帳戶存摺、提款卡及密碼，輾轉交給不
    詳之詐欺集團使用，致告訴人因受詐騙，匯款如犯罪事實欄
    所示之款項至上開帳戶內，且旋遭提領一空，形成金流斷點
    ，被告所為僅為他人之詐欺取財及洗錢犯行提供助力，本案
    尚無積極證據足以證明被告係以自己犯詐欺取財罪或洗錢罪
    之意思參與犯罪，或與他人有共同詐欺取財或共同洗錢之犯
    意聯絡，或有直接參與詐欺取財或洗錢犯罪構成要件行為分
    擔等情事，應認其所為係構成幫助犯。故核被告所為，係犯
    刑法第30條第1項前段、同法第339條第1項之幫助詐欺取財
    罪，及刑法第30條第1項前段、洗錢防制法第14條第1項之幫
    助一般洗錢罪。
  ㈡被告係以一提供帳戶之行為，犯幫助詐欺取財罪及幫助洗錢
    罪，為想像競合犯，應依刑法第55條前段規定，從一重之幫
    助一般洗錢罪處斷。
  ㈢被告前因犯施用毒品及竊盜等案件，經本院以103年度聲字第
    755號裁定合併定應執行有期徒刑3年確定，於107年9月9日
    執畢，有臺灣高等法院被告前案紀錄表1份在卷可稽，被告
    受有期徒刑執行完畢後，5年以內故意再犯本件有期徒刑以
    上之罪，為累犯。參酌司法院大法官釋字第775號解釋文及
    理由意旨，係指構成累犯者，不分情節，一律加重最低本刑
    ，於不符合刑法第59條所定要件之情形下，致生行為人所受
    之刑罰超過其所應負擔罪責之個案，不符罪刑相當原則、比
    例原則。於此範圍內，在修正前，為避免發生上述罪刑不相
    當之情形，法院就該個案應裁量是否加重最低本刑。依此，
    該解釋係指個案應量處最低法定刑、又無法適用刑法第59條
    在內減輕規定之情形，法院應依此解釋意旨裁量不予加重最
    低本刑。經核被告本案並無應量處最低法定刑且無法適用刑
    法第59條減輕規定之情形，即無應依釋字第775號解釋意旨
    裁量不予加重最低本刑之適用，爰依刑法第47條第1項之規
    定加重其刑。
  ㈣被告基於幫助之犯意而為一般洗錢罪，爰依刑法第30條第2項
    規定，按正犯之刑減輕之，並依法先加後減。又犯洗錢防制
    法第14條、第15條之罪，在偵查或審判中自白者，減輕其刑
    ，洗錢防制法第16條第2項定有明文。被告於偵查及本院審
    理中就其所犯幫助洗錢罪均坦承不諱，爰依洗錢防制法第16
    條第2項規定，再遞減其刑。
  ㈤爰以行為人責任為基礎，審酌被告應可知悉現今社會詐欺歪
    風盛行，造成人心惶惶，彼此間之信任感崩解，疏離感則急
    速加劇，竟任意將自己申辦之金融帳戶資料交予陌生人使用
    ，所為已然影響社會正常交易安全及破壞金融秩序，增加受
    害者尋求救濟之困難，助長詐欺犯罪風氣之猖獗，更實際造
    成告訴人受騙匯款蒙受財產上損害，所匯入之款項旋遭提領
    ，形成金流斷點，難以追查犯罪集團成員，實屬不該；惟念
    及被告犯後坦承犯行，且告訴人匯入被告臺銀帳戶款項僅30
    ,210元，並非甚鉅，而被告並非直接實施詐欺取財及提領贓
    款犯行之正犯，犯罪情節較屬輕微，再考量被告於審理時自
    陳教育程度、工作狀況、家庭生活與經濟狀況等一切情狀，
    量處如主文所示之刑，並就罰金部分，諭知易服勞役之折算
    標準，以期相當。
四、按幫助犯係指就他人之犯罪加以助力，使其易於實施之積極
    或消極行為而言。其犯罪態樣與實施犯罪之正犯有異，其所
    處罰者，乃其提供助力之行為本身，而非正犯實施犯罪之行
    為，因此幫助犯對正犯所有供犯罪所用或因犯罪所得之物，
    無庸併為沒收之宣告；幫助犯僅係對於犯罪構成要件以外行
    為為加工，除因幫助行為有所得外，正犯犯罪所得，非屬幫
    助犯之犯罪成果，自不得對其為沒收之諭知（最高法院106
    年度台上字第1196號判決意旨參照）。依被告於偵查及本院
    審理時供稱，其係以5,000元之代價，將其申設臺銀帳戶交
    付予真實姓名年籍不詳自稱「陳啟文」之人，則此5,000元
    乃係被告犯罪所得且未扣案，爰依刑法第38條之1第1項前 
    段、第3項規定，就此部分犯罪所得諭知沒收，於全部或一
    部不能沒收或不宜執行沒收時，追徵其價額。
據上論斷，應依刑事訴訟法第273條之1第1項、第299條第1項前
段，判決如主文。
本案經檢察官蔡豐宇提起公訴，檢察官劉憲英到庭執行職務。
中　　華　　民　　國　　111 　年　　2 　　月　　22　　日
                  刑事第三庭法  官  游欣怡
以上正本證明與原本無異。
如不服本判決應於收受本判決後20日內向本院提出上訴書狀，並
應敘述具體理由。若未敘述理由者，應於上訴期間屆滿後20日內
向本院補提理由書狀(均須按他造當事人之人數附繕本)。
                            書記官　吳蔚宸
中　　華　　民　　國　　111 　年　　2 　　月　　22　　日
附錄本案論罪科刑法條：
中華民國刑法第30條
（幫助犯及其處罰）
幫助他人實行犯罪行為者，為幫助犯。雖他人不知幫助之情者，
亦同。
幫助犯之處罰，得按正犯之刑減輕之。
中華民國刑法第339條
（普通詐欺罪）
意圖為自己或第三人不法之所有，以詐術使人將本人或第三人之
物交付者，處5年以下有期徒刑、拘役或科或併科50萬元以下罰
金。
以前項方法得財產上不法之利益或使第三人得之者，亦同。
前二項之未遂犯罰之。
洗錢防制法第14條
有第二條各款所列洗錢行為者，處7年以下有期徒刑，併科新臺
幣5百萬元以下罰金。
前項之未遂犯罰之。
前二項情形，不得科以超過其特定犯罪所定最重本刑之刑。